---
title: "基本的な操作"
---

## R スクリプトとコメント

R スクリプトは、Rに実行させたい命令を記述したテキストファイルです。
コードが複雑になるほど、そのコードが何をしているのかを後から見返したときや、他の人と共有するときに分かりにくくなります。

そこで重要になるのがコメントです。
コメントは、コード内にメモ書きを残すための機能で、Rはコメント部分をコードとして実行しません。

Rでは、`#`（ハッシュマーク）から行末までがコメントとして扱われます。

```{r}
# これはコメントです。この行はRによって無視されます。

1 + 1 # このように、コードの後にコメントを書くこともできます。
```

**コメントを書く良い習慣：**

- なぜそのコードを書いたのかを説明する。
- 複雑な処理の目的を記述する。
- 将来の自分や他の人のために、コードの意図を明確にする。

## R を使った算術演算

R は高性能な電卓としても利用できます。
基本的な算術演算は、見慣れた記号を使って簡単に行うことができます。

### 実際に計算してみましょう

RStudioのスクリプトファイル（左上のウィンドウ）に以下のコードを書き、一行ずつ実行してみましょう。コードを実行するには、カーソルをその行に置き、{{< kbd ctrl-enter >}}（Windows/Linux）または {{< kbd cmd-enter >}}（Mac）を押します。

```{r}
# 足し算
5 + 3
# 引き算
5 - 3
# 掛け算
5 * 3
# 割り算
5 /3 
# べき乗
5^3
```

実行結果は、コンソール（通常は左下のウィンドウ）に表示されます。

### 演算の優先順位

R では、数学のルールと同様に、演算子に優先順位があります。

- `()`（括弧）の中が最優先
- `^`（べき乗）
- `*`（掛け算）
- `/`（割り算）
- `+`（足し算）
- `-`（引き算）

```{r}
# 括弧がない場合、掛け算が先に計算される (5 * 2 = 10, 3 + 10 = 13)
3 + 5 * 2

# 括弧がある場合、括弧内が先に計算される (3 + 5 = 8, 8 * 2 = 16)
(3 + 5) * 2
```

### 演習

1. 自分の年齢を 2 で割って、5 を足した結果を計算するRコードを書いてみましょう。
そのコードの上には、「年齢計算」というコメントを追加してください。

2. 100 から 25 を引き、その結果を 5 で割る計算を、括弧を使って一行のコードで書いてみましょう。