---
title: "オブジェクトへの代入"
---

前回のレッスンでは、Rを電卓のように使って計算を行いました。
しかし、計算結果をその場で確認するだけでは、その結果を次の計算で使うことができず不便です。

そこで登場するのがオブジェクトです。
オブジェクトとは、数値や計算結果、さらにはデータセット全体に名前をつけて保存しておくための「箱」のようなものです。
このプロセスを代入と呼びます。

## オブジェクトへの代入

Rでは、`<-` という矢印のような記号（代入演算子と呼ばれます）を使って、オブジェクトに値を代入します。

**基本の形：**

```r
オブジェクト名 <- 値
```

```{r}
# `x` という名前のオブジェクトに `10` を代入する
x <- 10

# `y` という名前のオブジェクトに `5 + 3` の計算結果を代入する
y <- 5 + 3
```


`<-` は、`<` と `-` を組み合わせて入力します。
RStudioでは、ショートカットキー Alt + - (Windows/Linux) または Option + - (Mac) で簡単に入力できます。

代入を実行しても、コンソールには何も表示されません。
しかし、RStudioの右上にある Environment タブに、作成されたオブジェクト `x` と `y` が表示されているはずです。
これは、オブジェクトが R の記憶領域に正しく保存されたことを意味します。

## オブジェクトの利用

一度オブジェクトに値を代入すれば、そのオブジェクト名を計算式の中で使うことができます。
Rはオブジェクト名をその中身の値として解釈してくれます。

```{r}
# 上で作成した `x` と `y` を使って計算する
x + y
x * y

# 計算結果を新しいオブジェクト `z` に代入する
z <- x + y
```

オブジェクトの中身を確認したいときは、オブジェクト名だけをスクリプトに書いて実行します。

```{r}
# オブジェクト `z` の中身を表示する
z
```

コンソールに z の中身である 18 が表示されます。

## オブジェクト名のルール

オブジェクト名には、好きな名前をつけることができますが、いくつかのルールと推奨される慣習があります。

**ルール（必須）：**

- アルファベット、数字、`.`（ドット）、`_`（アンダースコア）が使えます。
- ただし、名前の先頭を数字や `.` の直後に数字が来る形にすることはできません。（例：`2x` や `.2x` はNG）
- `T`, `F`, `c`, `q` など、Rであらかじめ特別な意味を持つ単語（予約語）は避けるべきです。

**慣習（推奨）：**

- 名前は小文字で始める。
- 複数の単語をつなげる場合は、`_` で区切る（スネークケース）。例：`my_data`
- オブジェクトの中身がわかるような、意味のある名前をつける。例：`x` よりも `test_score` の方が分かりやすい。

## 演習

1. `width` という名前のオブジェクトに `20` を、`height` という名前のオブジェクトに `10` を代入してください。
2. `width` と `height` を使って長方形の面積を計算し、その結果を `area` という名前の新しいオブジェクトに代入してください。
3. 最後に、`area` オブジェクトの中身をコンソールに表示させてください。
